臺灣嘉義地方法院刑事判決　　　　　　　　　　　　九十三年度簡上字第一七二號
　　公　訴　人　臺灣嘉義地方法院檢察署檢察官
　　上　訴　人　甲○○
　　即　被　告
　　選任辯護人　何永福律師
右上訴人因偽證案件，不服中華民國九十三年六月三十日本院嘉義簡易庭九十三年度
朴簡字第二八號第一審判決 (聲請簡易判決處刑案號：臺灣嘉義地方法院檢察署九十
三年度偵字第三○六號)，提起上訴，本院管轄之第二審合議庭依通常程序審理，自
為第一審判決如左︰
    主  文
原判決撤銷。
甲○○證人，於執行審判職務之公署審判時及於檢察官偵查時，於案情有重要關係之
事項，供前具結，而為虛偽陳述，處有期徒刑捌月。
    事  實
一、甲○○與己○○○、戊○○夫婦為朋友關係。緣民國九十一年二月二十日晚間七
    時許，己○○○無故侵入鄰居丁○○、庚○○夫婦位於嘉義縣布袋鎮復興里二十
    四鄰二十四之二十九號之住宅，遭丁○○當場查獲 (該部分事實經臺灣高等法院
    臺南分院於九十二年六月十一日以九十二年度上易字第二四五號判決，判處己○○○有期徒刑二月，如易科罰金，以三百元折算一日確定)，己○○○與丁○○
    二人並自丁○○住宅二樓爭吵至樓下門外後，甲○○至此始駕車到達現場，明知
    其前並未進入己○○○位於嘉義縣布袋鎮復興里二十四鄰二十四之二十七號之住
    處內，亦未見己○○○從自宅下樓至門外方與丁○○發生爭執，為隱匿己○○○
    無故侵入他人住宅當場遭人查獲之犯行，竟基於偽證之故意，先於九十一年六月
    十一日，在臺灣嘉義地方法院檢察署 (下稱嘉義地檢署)於檢察官偵查時，供前
    具結後，證稱當日其在己○○○住宅內聊天，目睹己○○○從自宅下樓外出與丁○○發生爭執等語，就己○○○與丁○○發生爭執前之行蹤，該對於己○○○被
    訴無故侵入住宅案情有重要關係之事項，為虛偽之陳述。嗣經檢察官偵查後認己○○○涉犯無故侵入住宅罪嫌而以九十一年度偵字第三一三一號提起公訴，甲○○復於九十二年一月十七日，在本院執行審判職務之法官審理九十一年度易字第
    五八二號同一案件時，供前具結後，證稱當日其約晚間七點左右到己○○○家，
    己○○○稱要上三樓燒香，嗣其見己○○○氣忿地下樓，陳稱遭丁○○誣指為小
    偷，隨即外出與丁○○理論等語，而再次就己○○○與丁○○發生爭執前之行蹤
    ，該對於己○○○被訴無故侵入住宅案情有重要關係之事項，為虛偽之陳述。
二、案經臺灣嘉義地方法院檢察署檢察官自動檢舉偵查起訴。
    理  由
一、訊據被告甲○○固坦承其先後於九十一年六月十一日及九十二年一月十七日，分
    別在嘉義地檢署及本院為如事實欄所述之證言等事實，惟矢口否認有何偽證之犯
    行，辯稱：當晚伊為了要載己○○○到臺南縣新營市看病，確實有到己○○○、
    戊○○夫婦住處，伊約晚間七時許到達，伊到達時，己○○○稱其要上三樓拜拜
    ，叫伊等一下，過了一會兒，伊看到己○○○從樓上下來，很生氣地說遭隔壁鄰
    居丁○○誣賴是小偷，隨後便到外面與丁○○爭吵等語。經查：
(一)被告於九十一年六月十一日及九十二年一月十七日，分別在檢察官偵查及本院審
    理己○○○被訴無故侵入住宅案時，均供前具結，證稱當日其在黃宅內聊天，目
    睹己○○○從自宅下樓時陳稱遭丁○○誣指為賊，隨即由自宅外出與丁○○發生
    爭執等語之事實，除據被告自承在卷外，尚有嘉義地檢署九十一年度偵字第三一
    三一號九十一年六月十一日之訊問筆錄、本院九十一年度易字第五八二號九十二
    年一月十七日之審理筆錄及證人結文二紙在卷可按。
(二)按證人於供前或供後具結而就案情有重要關係事項，故為虛偽陳述，其犯罪即成
    立。至於其虛偽陳述，法院已否採為裁判或檢察官據為處分之基礎，或有無採為
    基礎之可能，皆於偽證罪之成立無影響。亦即刑法上之偽證罪，不以結果之發生
    為要件，一有偽證行為，無論當事人是否因而受有利或不利之判決，均不影響其
    犯罪之成立。而該罪所謂於案情有重要關係之事項，則指該事項之有無，有使裁
    判陷於錯誤之危險，足以影響於裁判之結果者而言，最高法院七十一年台上字第
    八一二七號判例及七十二年度台上字第五二五二號判決均足資參照。查在己○○○被訴無故侵入住宅該案中，己○○○究有無遭丁○○當場查獲並與丁○○一同
    自丁○○家中步出門外，或係從自宅中步出門外，與丁○○發生爭執，係該案件
    之待決事項，與裁判之結果有直接關連，是被告於上開案件 (己○○○被訴無故
    侵入住宅部分)，關於該待決事項之證詞，既足以影響於裁判之結果，而有使裁
    判陷於錯誤之危險，則其關於該部分之證詞自係屬於重要關係事項。
(三)九十一年二月二十日晚間七時許，己○○○無故侵入鄰居丁○○、庚○○夫婦位
    於嘉義縣布袋鎮復興里二十四鄰二十四之二十九號之住宅，遭丁○○當場查獲，
    並起爭執之始末，業據下列證人於九十三年十二月二十二日到庭結證詳盡：
１、證人丁○○證稱：「當天晚上七點多，我們已經準備好要抓賊，我太太將我的車
    開出去，車上載有我岳母蔡洪木企、我們隔壁的鄰居丙○○○。我躲在房間裡面
    準備抓小偷。晚上七點的時候，己○○○到我家，被我現場抓到，當時她從我家
    的陽台跳到我家的樓上。我是先聽到她從陽台跳下的聲音，我也有聽到紗窗打開
    的聲音，再來聽到下樓梯的腳步聲。後來我們就從二樓開始理論。我是故意講得
    很大聲要讓鄰居都聽到。我們從二樓一直理論到一樓的客廳。後來我開門走出來
    ，己○○○跟在我後面走出來，就在門口理論，後來她先生就從她家走出來，我
    們還是一直在理論。當時有我、己○○○、她先生在場，後來大約過了十五、二
    十分鐘，丙○○○、我太太都到了。因為這件事情與丙○○○無關，而且她是鄰
    居，可能不好意思，當時她就走過我家門口，沒有說話。後來我太太到時，我太
    太也與己○○○理論。我就向我太太說剩下的讓他處理，我人還站在我家門前那
    裡，有時候進到我家裡面，但大部分都站在外面。後來我太太回來爭執後又隔一
    陣子，我岳母就回來，後來甲○○開車進來，當時他才出現在現場。後來辛○○
    也有到，她是聽到我們與甲○○爭執，她才出現。」等語，並核與其前於己○○○被訴侵入住宅案件之警詢、偵查、本院一審、臺灣高等法院臺南分院二審 (下
    稱臺南高分院，九十二年度上易字第二四五號)及因同一事件所引伸被告被訴恐
    嚇案件偵查 (嘉義地檢署九十一年偵字第二三八八號)中所述之情節相符 (見侵
    入住宅案警卷第三頁反面、偵卷第十頁、一審卷第一八六至一八八頁、第一九一
    頁、二審卷第三○三、三○四頁、恐嚇案偵卷第三二頁反面)。
２、證人即丁○○之妻庚○○證稱：「我們當天故意將車開到我家，我先生從車子下
    來躲在家裡，由我載我媽媽、丙○○○及我兒子、女兒將車開出，我載他們到我
    舅舅家，讓他們下來後，我就又開車載丙○○○回來。等我要走回家時，就遠遠
    聽到爭吵聲音，聽到己○○○及戊○○，我想可能是抓到小偷，但是不能確定，
    我後來聽到我先生的聲音，知道可能是抓到小偷了，我就先跑回家，丙○○○就
    跟在我後面跑回來。我到我家時，我就與己○○○爭執。丙○○○跟我跑回來後
   ，因為要到他家必須先經過我家，丙○○○就直接回家，沒有停留下來。這時候
    我沒有看到辛○○在現場。後來我們爭執後，我就打電話給我媽媽，我媽媽幾分
    鐘就回來了。在我打電話時，己○○○與他先生就先回他們家，外面都沒有人了
    。等我媽媽到時，己○○○他們又出來了，我媽媽與他們爭執一陣後，甲○○才
    到，甲○○開車到時，將車停在外面，他一到時，走得很急，就直接說鄰居有需
    要這樣嗎，為何有人進到你家就是賊，後來辛○○才出現到爭執的現場。」等語
    ，並核與其前於己○○○被訴侵入住宅案件之警詢、偵查及被告被訴恐嚇案件之
    臺南高分院二審 (九十一年度上易字第一三五五號)中所述情節相符 (見侵入住
    宅案警卷第二頁、偵卷第十一頁、恐嚇案二審卷第一六○頁)。
３、證人即己○○○、丁○○之鄰居辛○○證稱：「因為丁○○設計抓賊，當天我吃
    完晚飯，要出來澆花，聽到丁○○家門口有人爭吵，我就站在我家門口看，看到
    丁○○從他家出來，後面跟著己○○○，也是從丁○○家出來，後來就看到戊○○從他家出來，我看到他們在爭吵。我站在那裡看很久，但我不是一直站在那裡
    看，有時進到門內，我一直看到戊○○對己○○○說你不必說那麼多，你明知道
    別人不在家，還跑到別人家，你跳到河裡也說不清。我在那裡聽的時間，不只一
    、二十分鐘，我後來有看到庚○○很匆忙地跑到，之後我就到乙○○家看電視。
    我到乙○○家看電視時，乙○○也與我講起這件事情，我去沒有多久的時間，確
    實時間我也沒有注意，我沒有說多少話就回來了。我從乙○○家出來時，就看到
    甲○○從我們社區巷○○○○路，開一輛車開得很急，甲○○下車將車門關得很
    大聲，下車後走到己○○○與庚○○家交界處，當時我就跟著他走到那裡。甲○○到現場就說作鄰居一定要這樣嗎，有人到你家去就牽拖人家做賊。丁○○就回
    他說難道我們要站在那裡看他搶劫，當時庚○○的媽媽身體不好蹲下，我有扶他
    起來，我就向甲○○說不要講得那麼大聲，後來丁○○他們有講設局的經過，甲○○就說如果真的有偷竊就去報警。己○○○就罵甲○○，戊○○就向甲○○說
    這裡沒有你的事情把甲○○推走。」等語，並核與其前於被告被訴恐嚇案件之憲
    兵隊詢問、偵查、本院一審 (九十一年度易字第三一六號)、己○○○被訴侵入
    住宅案件之偵查、本院一審及本案原審所述之情節相符 (見恐嚇案憲兵隊偵查卷
    第二頁反面、偵卷第三一頁、一審卷第二五頁、侵入住宅案偵卷第十頁反面、一
    審卷第一九二至一九三頁、本案原審卷第九三至九六頁)。
４、證人即己○○○、丁○○之鄰居乙○○證稱：「當天晚上六、七點，我在洗碗時
    聽到丁○○家有爭吵聲，我以為是庚○○夫妻吵架，後來我開窗戶看到丁○○從
    他家先出來，己○○○也跟著從丁○○家出來，後來看到己○○○先生出來，三
    個人在爭吵，我當時沒有看到甲○○。後來我把窗戶關起來到客廳看電視時，辛○○才來我家跟我聊天，他來不到半小時就離開。辛○○離開後，我將門關起來
    ，上去二樓看電視，當時約晚上八點多，還有聽到很大的吵鬧聲，後來我打開二
    樓的窗戶看，有看到甲○○在罵辛○○。」等語，並核與其前於被告被訴恐嚇案
    件之憲兵隊詢問、偵查、己○○○被訴侵入住宅案件之偵查、本院一審及本案原
    審之所述相符，(見恐嚇案憲兵隊偵查卷第七頁反面、偵卷第三六頁反面、侵入
    住宅案偵卷第五八反面至五九頁、一審卷第一九五至一九六頁、本案原審卷第九
    ○至九二頁)。
５、證人即己○○○、丁○○之鄰居丙○○○證稱：「當天晚上我有坐庚○○的車出
    去，他本來是說要去北港看花燈，後來在車上時說家裡有丟掉金飾，他們要設計
    抓賊，後來車子又開回來，庚○○回家去，我也直接回我家。因為我回家時有經
    過丁○○家，我看到丁○○、己○○○和己○○○先生都在他們兩家交界處那裡
    ，我想那是鄰居的事情，我就回家了，當時沒有看到甲○○。」等語，並核與其
    前於己○○○被訴侵入住宅案之偵查中所述之情節相符 (見該案偵卷第五七頁反
    面)。
    上開五位證人均證稱丁○○與己○○○、戊○○一開始在丁○○家與己○○○家
    交界處前爭執時，被告並未在場，被告係事後始抵達爭執現場。
(四)本件案發地點之社區，係前後二棟各八間三層樓背對面之社區，全部為十六間住
    戶，丁○○之住處在後棟右數第四間，己○○○在右數第三間，辛○○在右數第
    一間，丙○○○在右數第七間，乙○○在前棟右數第五間，乙○○廚房斜對著丁○○住處，後棟左邊為死巷，僅靠右邊辛○○住處旁之通道出入，則有被告提出
    之犯罪現場平面圖一紙並經證人丁○○、庚○○、辛○○、丙○○○當庭確認無
    誤及現場照片在卷可憑，是案發情形，證人辛○○稱係在門口看到，證人乙○○
    稱係從廚房及二樓窗戶看到，證人丙○○○稱係路過看到，因住處鄰近，彼此均
    可聽聞，應屬可信。又案發當時，雖係晚間七點過後，然該社區○○設○路燈，
    且前後棟距離亦甚窄，此經證人乙○○結證在卷，並有現場照片附於本院卷可按
    ，故證人對在場爭執之人為誰，應無誤認之可能。另證人乙○○廚房外面雖停放
    一輛小貨車，並有放置一個帆布活動車棚，然此業經臺南高分院於審理己○○○
    無故侵入住宅乙案時至現場履勘發現，從乙○○住宅後面廚房之窗戶，確可看到
    丁○○住家大門口，此有履勘現場照片 (見該案二審卷第三四三、三六四頁)可
    參，其視線並未遭小貨車阻擋；而乙○○廚房窗戶高度，經現場履勘丈量結果，
    最高二一七至最低一五五公分，帆布活動車棚之高度則為一八○公分，有丈量照
    片在卷可考（見該案二審卷第三六八、三七○頁照片），該窗戶仍有三十七公分
    之空隙可透視，且據履勘在場人稱，該車棚平時並無拉開，只有在夜晚下雨時，
    才會拉開擺放車輛（見該案二審卷第三四三頁），是證人乙○○之視線，應未遭
    貨車或活動車棚之阻擋，其所為之證述，均出自親身見聞，而可採信。況上開五
    位證人所為之證述，除與各自於另案所證述之情節相同外，該五人彼此間證述之
    內容復互核一致，足見其等證詞憑信性極高。是案發當日己○○○無故侵入隔壁
    鄰居丁○○住處房間內，遭丁○○當場查獲時，被告並未在現場，嗣己○○○與
    丁○○自丁○○住宅二樓一同下樓，走出門外，復與隨後趕至之庚○○、庚○○
    之母親等人發生爭執，被告始駕車抵達加入爭執之行列，其事先並未進入己○○○住處等情應可認定。
(五)被告雖以：１、證人辛○○在九十一年三月十九日嘉義憲兵隊偵訊時，係證稱：
    「在九十一年二月二十日十九時許，我鄰居丁○○、庚○○與己○○○發生爭執
    ，而爭執原因是己○○○非法侵入丁○○、庚○○的住家中行竊不成，當時他們
    爭吵得很大聲，附近住戶都聽得很清楚，當我要前去勸架時，發現甲○○已經在
    現場。」等語，足見被告在當晚七點即到現場。２、證人乙○○在同日嘉義憲兵
    隊偵訊時，亦證稱：「我本在家中看電視，突然聽到外面有吵架聲，本以為是夫
    妻吵架，便跑到樓上開窗戶傾聽觀看，結果，聽到辛○○小聲勸說甲○○：『大
    家都是鄰居講話不要這麼大聲』。」等語，足見證人乙○○一聽到吵架聲，即看
    到被告已出現在案發現場。３、上開五位證人間感情良好，證人辛○○與被告先
    前有訴訟糾紛，證人丁○○夫妻與己○○○夫妻亦有訴訟糾紛，被告當初又係替
    己○○○出庭作證，故上開證人於本院審理時所言，實難期客觀及正確。參以，
    證人辛○○與乙○○於本院審理時之證述與其等前於嘉義憲兵隊之證述不相一致
    ，顯見其等在本院審理時之證詞不可採信，應以其等在嘉義憲兵隊之證詞為可採
    等情詞置辯。然查：
１、經本院於審理時質諸證人乙○○其於嘉義憲兵隊偵訊時之證言，證人乙○○證稱
    ：其當日見聞係分二階段，第一階段是在廚房看到丁○○與己○○○、戊○○三
    人在爭吵，第二階段是在二樓看到被告與辛○○也一同在場，被告恐嚇辛○○之
    部分，其在憲兵隊所述之上開證言是指第二階段被告出言恐嚇的部分等語明確。
    而證人辛○○及乙○○之所以於九十一年三月十九日至嘉義憲兵隊製作筆錄，係
    因證人辛○○以其於同年二月二十日晚間遭被告出言恐嚇而至嘉兵隊報案之故，
    是其等證述之主軸均在甲○○與辛○○間如何發生恐嚇情事之片斷，而未對己○○○與丁○○間爭執之始末作完整之證述，亦屬合理，故尚難以此認定證人辛○○及乙○○前後所述不一。
２、本件事發後，證人辛○○雖於九十一年三月十九日對被告提出恐嚇告訴，被告亦
    於丁○○告訴己○○○無故侵入住宅案件中作證，惟證人丙○○○與被告自始即
    無何瓜葛，證人丙○○○除係己○○○之鄰居外，尚稱呼己○○○及戊○○叔公
    、嬸婆，彼此間並無何怨仇，然其於檢察官偵查己○○○無故侵入住宅案件訊問
    時，亦為與本院證述內容相同之證詞，且與證人丁○○、庚○○、辛○○、乙○○證述之情節相符，足認證人丁○○、庚○○、辛○○、乙○○與丙○○○於本
    院審理時之證述非屬虛妄，而可採信。至於證人己○○○、戊○○固均一再陳稱
    ，被告於九十一年一月二十日下午七時許，原即已在伊二人家中，嗣己○○○從
    自宅三樓下樓與丁○○理論後，被告即隨後跟出，故被告並非事發後始到現場云
    云。惟查，被告與證人己○○○於工作上有密切關係存在，此為被告所不爭。參
    以，證人己○○○被訴無故侵入住宅該案件，被告乃證人己○○○所提出作為其
    不在場證明之有力及友性證人，證人己○○○自無可能反此，而為不利於己之供
    述，使自己陷於不利地位，是衡諸被告與己○○○之利害關係，自難期證人己○○○為無偏頗之陳述。繼證人戊○○乃證人己○○○之配偶，基於其與證人己○○○之親密關係，其自非無可能附合被告之說詞，冀脫免證人己○○○之刑責。
 準此，證人戊○○之證詞亦難謂無迴護偏袒之虞，而難率加採信。是被告空言否
    認偽證，不足採信。
(六)綜上所述，案發當日，被告係在己○○○遭丁○○當場查獲無故侵入住宅，並與
    丁○○共同步出丁○○家中至門外爭執後，始到達現場，其為隱匿己○○○無故
    侵入他人住宅當場遭人查獲之犯行，竟基於偽證之故意，於檢察官偵查中及本院
    審判中具結後，就案情有重要關係之事項，虛偽證稱當日親見己○○○從自宅外
    出與丁○○理論等語。是本件事證明確，被告犯行堪以認定，應予依法論科。
二、核被告所為，係犯刑法第一百六十八條之偽證罪。按偽證罪所侵害之法益係國家
    之審判權，故對於同一訴訟案件，證人縱在第一審及第二審，先後多次具結而為
    虛偽之陳述，因所侵害國家審判權之法益仍屬一個，自僅成立單一之偽證罪，不
    能因其審級兼及二審，即認為係屬連續犯，最高法院八十六年度台上字第五五一
    五號判決參照，是被告雖分別於檢察官偵查及本院審理同一事件 (證人己○○○
    被訴無故侵入住宅案件)時為不實之證述，然仍只侵害一個國家審判權之法益，
    為單純一罪，附此敘明。爰審酌被告犯罪之動機、目的、手段、妨礙司法審判機
    關對犯罪事實之認定、犯罪後復否認犯行等一切情狀，量處如主文所示之刑，以
    資懲戒。
三、原審以被告觸犯刑法第一百六十八條偽證罪，判處有期徒刑四月，固非無見，惟
    依刑事訴訟法四百四十九條第三項規定，簡易判決所科處之刑罰以宣告緩刑、得
    易科罰金之有期徒刑及拘役或罰金為限，而刑法第一百六十八條偽證罪之法定刑
    為七年以下有期徒刑，依刑法第四十一條第一項規定，依該罪名所科處之徒刑，
    縱係六個月以下，亦不得易科罰金，況被告於原審判決 (九十三年六月三十日)
    前，復因恐嚇案，經本院於九十一年十一月二十五日判處有期徒刑三月，被告上
    訴後，經臺南高分院於九十二年二月二十六日判決駁回，上訴確定，嗣其雖又提
    起再審，仍經臺南高分院於九十二年六月十一日裁定再審駁回而告確定，有臺灣
    高等法院被告全國前案紀錄表一份在卷足憑，依法本案亦不得宣告緩刑，是本案
    具有刑事訴訟法第四百五十一條之一第四項第一款之情事，依同法第四百五十二
    條規定，應依通常程序審判，原審誤用簡易程序裁判，自應由本院準用刑事訴訟
    法第三百六十九條第二項規定撤銷原審判決，逕依通常程序為第一審判決 (法院
    辦理刑事訴訟簡易程序案件應行注意事項第十四點參照)。本案上訴人之上訴雖
    無理由，惟原判決既有前開違法之情形，依法自應撤銷原判決，由本院自為第一
    審判決。
據上論斷，應依刑事訴訟法第四百五十五條之一第一項、第三項、第三百六十九條第
二項、第四百五十二條、第二百九十九條第一項前段，刑法第一百六十八條，判決如
主文。
本案經檢察官周靜妮到庭執行職務。
中      華      民      國      九十四    年      一      月      五    日
                                      臺灣嘉義地方法院刑事第六庭
                                        審判長法官  林  信  旭
                                              法官  曾  宏  揚
                                              法官  蘇  姵  文
右正本證明與原本無異。
如不服本判決，應於判決送達後十日內向本院提出上訴狀( 應附繕本 )。告訴人或被
害人如對於本判決不服者，應具備理由請求檢察官上訴，其上訴期間之計算係以檢察
官收受判決正本之日期為準。
中      華      民      國      九十四    年      一      月      五    日
                                            書記官  林  金  福
附錄法條：
刑法第一百六十八條
於執行審判職務之公署審判時或於檢查官偵查時，證人、鑑定人、通譯於
案情有重要關係之事項，供前或供後具結，而為虛偽陳述者，處七年以下
有期徒刑。
